【裁判字號】    98,簡,252
【裁判日期】    990211
【裁判案由】    牌照稅
【裁判全文】
高雄高等行政法院簡易判決
                                       98年度簡字第252號
原      告  甲○○
被      告  高雄縣政府地方稅務局
代  表  人  乙○○  局長
上列當事人間牌照稅事件，原告不服高雄縣政府中華民國98年9
月28日府法訴字第0980244488號訴願決定，提起行政訴訟，本院
判決如下：
    主  文
原告之訴駁回。
訴訟費用由原告負擔。
    事實及理由
一、事實概要︰
    緣原告所有XB-8616號自用小客車（下稱系爭車輛），應納
    97年度使用牌照稅計新臺幣（下同）69,690元，應於民國97
    年4月30日前繳納，因逾期未完稅，亦未申報停止使用，經
    被告於97年7月21日移送法務部行政執行署高雄行政執行處
    （下稱高雄行政執行處）強制執行後，原告於97年9月29日
    始向高雄行政執行處申請分6期繳納，應於98年3月1日繳清
    。惟原告申請分期繳納前，系爭車輛仍分別於97年6月30日
    、7月8日於高雄市○○○路道路收費停車處所停車，且未依
    規定繳交停車費，經高雄市○○○○○○道路交通管理處罰
    條例第56條第2項規定通知原告補繳，仍未依限補繳，遂由
    高雄市政府交通局分別向交通部公路總局高雄區監理所（下
    稱高雄區監理所）舉發（違規單號：1B0000000號及1B00000
    00號），並將其中1B0000000號違反道路交通管理事件通知
    單副知被告，原告於97年12月19日始向高雄市政府交通局補
    繳上開停車費在案。惟因上開各該違反道路交通管理事件通
    知單並未合法送達原告，經高雄市政府交通局以98年3月30
    日高市交停字第0980014871號函知高雄區監理所註銷舉發。
    被告審認高雄市政府交通局係註銷未依規定繳交停車費之罰
    鍰部分，原告雖於97年9月29日向高雄行政執行處申請分期
    繳納稅款，惟系爭車輛於97年6月30日及7月8日停放於上開
    道路收費停車處所之事證明確，核有未完納使用牌照稅，仍
    使用公共水陸道路之情形，爰依使用牌照稅法第28條第1項
    規定，處以97年度應納稅額1倍之罰鍰，計69,690元。原告
    不服，申請復查，未獲變更，提起訴願，亦遭決定駁回，遂
    提起本件行政訴訟。
二、本件原告主張︰原告於97年9月29日向高雄行政執行處申請
    分期繳納在先，被告依高雄市政府交通局停車管理中心舉發
    （違規單號：1B0000000），繼於97年12月30日以高縣稅法
    字第0976212490號裁處書裁處違章罰鍰69,690元在後，被告
    之處分有違公平。且上開之違規單號業因原告之原居所「高
    雄縣岡山鎮貿易十村26號」已於97年初拆除，原告遷居他處
    ，未合法送達，經高雄市政府交通局同意撤銷免罰在案等語
    。並聲明求為判決訴願決定及原處分均撤銷。
三、被告則以︰（一）系爭車輛97年使用牌照稅繳納期間97年4
    月1日至97年4月30日，繳款書於開始繳納稅捐日期（4月1日
     ）前，已由被告於97年3月18日遞送至原告之戶籍地「高雄
    縣岡山鎮○○路85號6樓」，並經所在大樓管理委員會接收
    郵件人員蓋收發章及管理員邱旭慶簽章收受在案，此有被告
    卷附97年3月18日送達證書影本可稽，參照財政部94年4月13
    日台財稅字第09404524570號函釋意旨，業已合法送達，並
    發生送達效力。因原告未如期繳納，被告爰依使用牌照稅法
    第25條規定，每逾2日按滯納稅額69,690元加徵1％滯納金之
    規定，加徵滯納金10,453元，合計共80,143元，於97年7月2
    1日移送高雄行政執行處強制執行。原告於97年9月29日向高
    雄行政執行處辦理自97年9月29日起，以每月為1期，分6期
    繳納執行金額，每月13,400元，至全部繳清為止，最後一期
    繳納日期為98年3月1日，合先敘明。（二）原告所有系爭車
    輛未依使用牌照稅法第3條規定，於97年4月30日前繳納97年
    使用牌照稅，而於97年6月30日及7月8日在高雄市○○○路
    道路收費停車處所停車，未依規定繳費，經高雄市政府交通
    局催繳後，仍未依限繳納，有違反道路交通管理處罰條例第
    56條第2項規定之情形，由高雄市政府交通局舉發（違規單
    號：1B0000000號及1B0000000號），將其中1B0000000號違
    反道路交通管理事件通知單副知被告。因上開通知單係寄送
    車籍地「高雄縣岡山鎮貿易十村26號」，而貿易十村早於97
    年拆除，原告無從知悉該催繳通知，故並未合法送達，遂由
    高雄市政府交通局函知高雄區監理所註銷舉發而免除罰鍰。
    惟系爭車輛逾繳納期限未完納使用牌照稅，仍於上開收費停
    車處所停車，且上開逾期未繳納之停車費，業由原告於97年
    12月19日向高雄市政府交通局繳納完畢，其使用公共道路事
    證明確。被告爰依上開高雄市政府交通局通知繳納停車費等
    事實，參照財政部88年8月4日台財稅第000000000號及88年
    12月15日台財稅第0880450983號函釋意旨，核認系爭車輛有
    逾期未完稅，使用公共水陸道路之情形。（三）原告並未依
    法完納系爭車輛97年使用牌照稅，而於97年6月30日及7月8
    日仍有使用公共水陸道路之情形，依財政部87年4月1日台財
    稅第871936961號函釋意旨，倘原告於監理機關違章建檔前
    自動補繳欠稅，即可適用稅捐稽徵法第48條之1，免按使用
    牌照稅法第28條規定處罰。惟系爭車輛違反道路交通管理條
    例第56條第2項規定之情形，業經高雄市政府交通局舉發，
    並經高雄區監理所於97年9月1日違章建檔在案，而原告係於
    97年9月29日始向高雄行政執行處申請分期繳納97年使用牌
    照稅本稅，即非屬查獲欠稅資料之前補繳稅款，被告依使用
    牌照稅法第28條及財政部88年8月4日台財稅第881933349號
    函規定，於97年12月30日以高縣稅法字第0976212490號裁處
    書裁處逾期未完納應納稅額1倍之罰鍰69,690元，於法有據
    。（四）本件主要爭點為系爭車輛未依法完納97年使用牌照
    稅，且在97年4月30日滯納期滿後，是否有使用公共水陸道
    路之事實之認定。高雄市○○○○○○道路交通管理處罰條
    例第56條第2項規定通知原告補繳，惟原告仍未依限補繳，
    爰舉發原告未依法繳納停車費，而處以罰鍰，雖因該補繳通
    知未合法送達，並於嗣後由高雄市政府交通局自行撤銷罰鍰
    處分。惟系爭車輛於97年6月10日及7月8日等期日，於前開
    高雄市○○○路道路收費停車處所停車，並經原告自行於97
    年12月19日補繳停車費在案，則系爭車輛使用公共水陸道路
    之事證明確，此有高雄市交通局98年3月26日高市交停字第
    0980014239號函影本可稽。被告所為處分及復查決定，係以
    系爭車輛逾期未完稅，在滯納期滿後，仍有使用公共水陸道
    路之事實為裁處依據，非全然源自上開高雄市政府交通局因
    未依法繳納停車費之舉發通知，此與高雄市政府交通局前行
    政處分效力有效與否，尚屬無涉，原告之主張容有誤解等語
    ，資為抗辯。並聲明求為判決駁回原告之訴。
四、本件如事實概要欄所載之事實，業經兩造分別陳述在卷，並
    有高雄市政府交通局98年3月30日高市交停字第0980014871
    號函、98年3月26日高市交停字第0980014239號函、高雄區
    監理所交通違規案件陳述書、交通部公路總局自行收納款項
    收據、被告代收移送行政執行處滯納使用牌照稅稅款及財務
    罰鍰繳款書、高雄行政執行處案件繳款狀況查詢、代違反道
    路交通管理事件通知單、原告戶政連線戶籍資料、被告97年
    12月30日高縣稅法字第0976212490號裁處書、違章案件罰鍰
    繳款書等附於原處分卷可稽，洵堪認定。原告雖以前揭情詞
    資為爭執，惟查：
（一）按「本法用辭之定義如左：一、公共水陸道路：指公共使
      用之水陸交通路線。」「使用公共水陸道路之交通工具，
      無論公用、私用或軍用，除依照其他有關法律，領用證照
      ，並繳納規費外，交通工具所有人或使用人應向所在地主
      管稽徵機關請領使用牌照，繳納使用牌照稅。」「逾期未
      完稅之交通工具，在滯納期滿後使用公共水陸道路經查獲
      者，除責令補稅外，處以應納稅額1倍之罰鍰‧‧‧。」
      分別為使用牌照稅法第2條第1款、第3條第1項及第28條所
      明定。次按「汽車駕駛人在道路收費停車處所停車，未依
      規定繳費，主管機關應書面通知駕駛人於7日內補繳，並
      收取必要之工本費用，逾期再不繳納，處新臺幣3百元罰
      鍰。」道路交通管理處罰條例第56條第2項定有明文。又
      「違規車輛行駛公路被警方查獲，車輛所有人於監理機關
      違章建檔前自動補繳欠稅，應屬查獲欠稅資料之前補繳稅
      款，准予適用稅捐稽徵法第48條之1，免再按使用牌照稅
      法第28條規定處罰。」「關於逾期未完稅車輛在公共道路
      上『停車』或『臨時停車』被查獲有道路交通管理處罰條
      例第55條或第56條規定情事者，仍應按使用牌照稅法第28
      條規定處罰。」「逾期未完稅車輛在滯納期滿後被查獲停
      放於公共道路或監理機關辦理車輛檢驗時發現之車輛欠稅
      ，均可依使用牌照稅法第28條規定處罰。」分別為財政部
      87年4月1日台財稅第000000000號、88年8月4日台財稅第0
      00000000號、88年12月15日台財稅第0880450983號函所釋
      示。
（二）經查，系爭車輛97年使用牌照稅繳納期間97年4月1日至97
      年4月30日，原告未如期繳納，被告依使用牌照稅法第25
      條規定，每逾2日按滯納稅額69,690元加徵1％滯納金之規
      定，加徵滯納金10,453元，合計共80,143元，於97年7月
      21日移送高雄行政執行處強制執行。嗣原告於97年9月29
      向高雄行政執行處辦理自97年9月29日起，以每月為1期，
      分6期繳納執行金額，每月13,400元，最後1期繳納日期為
      98年3月1日，繳納13,143元，有高雄行政執行處執行案件
      繳納狀況查詢單附於原處分卷可稽。惟原告所有系爭車輛
      未依使用牌照稅法第3條規定，於97年4月30日前繳納97年
      度使用牌照稅，而於97年6月30日及7月8日在高雄市○○
      ○路道路收費停車處所停車，未依規定繳交停車費，經高
      雄市政府交通局催繳後，仍未依限繳納，違反道路交通管
      理處罰條例第56條第2項規定之情形，由高雄市政府交通
      局舉發（違規單號：1B0000000號及1B0000000號），將其
      中1B0000000號違反道路交通管理事件通知單副知被告。
      因上開通知單係寄送車籍地「高雄縣岡山鎮貿易十村26號
      」，而貿易十村早於97年拆除，原告無從知悉該催繳通知
      ，故並未合法送達，遂由高雄市政府交通局函知高雄區監
      理所註銷舉發而免除該停車罰鍰。至系爭車輛逾繳納期限
      未完納使用牌照稅，仍於上開收費停車處所停車，且該逾
      期未繳納之停車費，業由原告於97年12月19日向高雄市政
      府交通局繳納完畢，其使用公共道路事證明確。被告爰依
      上開高雄市政府交通局通知繳納停車費等事實，核認系爭
      車輛有逾期未完稅，使用公共水陸道路之情形，乃依使用
      牌照稅法第28條第1項規定，處以97年度應納稅額1倍之罰
      鍰，計69,690元，並無不合。
（三）原告雖主張其違反道路交通管理處罰條例之罰鍰已因送達
      不合法而被撤銷，並註銷免罰，且其已分期繳納使用牌照
      稅在先，被告仍科處罰鍰在後，有違公平云云。惟查，高
      雄市○○○○○○道路交通管理處罰條例第56條第2項規
      定通知原告補繳停車費，原告仍未依限補繳，乃舉發原告
      未依法繳納停車費，而處以罰鍰，因該補繳通知未合法送
      達，並於嗣後由高雄市政府交通局自行撤銷該罰鍰處分。
      然系爭車輛於97年6月10日及7月8日，於高雄市○○○路
      道路收費停車處所停車，並經原告自行於97年12月19日補
      繳停車費在案，被告乃認系爭車輛使用公共水陸道路之事
      證明確，有高雄市政府交通局98年3月26日高市交停字第0
      980014239號函附於原處分卷可稽，該項認定與高雄市政
      府交通局之停車罰鍰處分效力有效與否，尚屬無涉，原告
      自不得以上開停車罰鍰處分已經撤銷而主張本件並無違法
      。又依財政部87年4月1日台財稅第871936961號函釋意旨
      ，倘原告於監理機關違章建檔前自動補繳欠稅，即可適用
      稅捐稽徵法第48條之1，免按使用牌照稅法第28條規定處
      罰，惟系爭車輛違反道路交通管理條例第56條第2項規定
      之情形，業經高雄市政府交通局舉發，並經高雄區監理所
      於97年9月1日違章建檔在案，而原告係於97年9月29日始
      向高雄行政執行處申請分期繳納97年使用牌照稅本稅，即
      非屬查獲欠稅資料之前補繳稅款，是被告依使用牌照稅法
      第28條規定及財政部88年8月4日台財稅第881933349號函
      釋意旨，於97年12月30日以高縣稅法字第0976212490號裁
      處書裁處逾期未完納應納稅額1倍之罰鍰69,690元，並無
      違誤，縱系爭處分書之裁處及寄送時間於原告開始分期補
      繳使用牌照稅之後，仍無解於原告有未完納使用牌照稅，
      仍使用公共水陸道路之違章行為，被告依法裁處，並無原
      告所稱有違公平之處。
五、綜上所述，原告前揭主張既不可採。從而，被告以原告系爭
    車輛有未完納使用牌照稅，仍使用公共水陸道路之情形，乃
    依使用牌照稅法第28條第1項規定，處以97年度應納稅額1倍
    之罰鍰，計69,690元，並無違誤；復查決定及訴願決定遞予
    維持，亦無不合；原告起訴意旨求為均予撤銷，為無理由，
    應予駁回。並不經言詞辯論為之。
六、據上論結，本件原告之訴為無理由，依行政訴訟法第233條
    第1項、第236條、第98條第1項前段，判決如主文。
中    華    民    國    99    年     2     月   11    日
                  高雄高等行政法院第一庭
                                  法  官   呂 佳 徵
以上正本係照原本作成。
如不服本判決，應於送達後20日內，向本院提出上訴狀並表明上
訴理由，如於本判決宣示後送達前提起上訴者，應於判決送達後
20日內補提上訴理由書（須按他造當事人人數附繕本）。
中    華    民    國    99    年     2     月   11    日

                                  書記官   李 建 霆
附註：
行政訴訟法第235條（第1項、第2項）：
對於適用簡易程序之裁判提起上訴或抗告，須經最高行政法院之
許可。
前項許可，以訴訟事件所涉及之法律見解具有原則性者為限。

司法院資訊處製作；財團法人民間司法改革基金會備份。
